臺灣臺中地方法院民事裁定
111年度抗字第308號
抗  告  人  許維星  



相  對  人  陳明宏  


上列當事人間聲請本票裁定事件，抗告人對民國111年11月2日本
院簡易庭司法事務官所為111年度司票字第6811號裁定提起抗告
，本院合議庭裁定如下：
    主    文
抗告駁回。
抗告程序費用新臺幣1000元由抗告人負擔。
    理    由
一、抗告意旨略以：相對人前持抗告人簽發如附表所示之本票（
    下稱系爭本票）向本院聲請111年度司票字第6811號本票裁
    定（下稱原裁定）獲准。然抗告人對相對人並無任何債務存
    在，縱有抗告人亦已清償完畢，且依系爭本票之發票日及到
    期日，顯已逾3年時效期間，形式上已足認相對人所執之系
    爭本票付款請求權已罹於時效而消滅，應不准許相對人所為
    本票裁定之聲請。爰聲明請求廢棄原裁定，並駁回相對人本
    票裁定之聲請等語。
二、按執票人向本票發票人行使追索權時，得聲請法院裁定後強
    制執行，票據法第123條定有明文。又本票執票人依票據法
    第123條之規定，聲請法院裁定許可強制執行，係屬非訟事
    件，此項聲請之裁定及抗告法院之裁定，僅依非訟事件程序
    ，審查強制執行許可與否，並無確定實體上法律關係存否之
    效力，如發票人就票據債務之存否有爭執，或主張有消滅或
    妨礙債權人請求之事由存在時，應由發票人提起民事訴訟，
    以資解決（最高法院56年度台抗字第714號、57年度台抗字
    第76號裁判意旨參照）。另本票執票人聲請法院裁定准許強
    制執行係屬非訟事件，法院僅得為形式上審查，就執票人之
    追索權已否罹於時效之實體上爭執，無權予以審究（最高法
    院94年度台抗字第90號裁定意旨參照）。
三、經查：
　㈠相對人主張其執有抗告人簽發之系爭本票，並免除作成拒絕
    證書，詎經提示未獲付款，依票據法第123條規定聲請裁定
    許可強制執行等情，業據提出系爭本票為證。本院依形式上
    審核，系爭本票已具備本票應記載事項，系爭本票中之附表
    編號2所示之本票雖未載到期日，惟依票據法第120條第2項
    規定，視為見票即付，是系爭本票從形式上觀之，應記載事
    項均記載齊備，無票據無效情形存在，原裁定據以准許，於
    法核無不合。
　㈡抗告意旨雖稱兩造間並無債權債務關係存在，抗告人縱有對
    相對人負有相關債務，亦已清償完畢，且系爭本票請求權已
    罹於3年時效而消滅云云。惟抗告意旨所指上開各情，核均
    屬票據債務實體法律關係之爭執，揆諸前揭規定及說明，自
    應由抗告人另行提起訴訟以資解決，要非本件本票准許強制
    執行裁定之非訟程序所得斟酌審究。抗告人雖以最高法院94
    年度台抗字第308號裁定所採見解，主張裁定法院應就時效
    抗辯之有無理由為審查，以確定相對人據以聲請本票裁定准
    予強制執行之形式要件是否具備，然該裁定所採見解並非最
    高法院一致之見解，亦不具備法拘束力，自不得拘束本院。
    本院衡酌本票之票款請求權有無罹於時效而消滅之事項，因
    涉及請求權時效有無中斷、如何計算等事實而待調查認定，
    此時效消滅之抗辯應屬實體上法律關係之抗辯，並非單由票
    面外觀之形式上記載即得判斷，以非訟事件程序審查許可本
    票准予強制執行與否，既無確定實體法律關係存否之效力，
    則應非裁定法院所得審酌之事項，且非訟事件之裁定，得不
    經言詞辯論，抗告人提出時效抗辯，相對人或亦有時效中斷
    事由而不及主張，若於本票准許強制執行之非訟程序，進行
    審查時效是否完成，將有礙於相對人防禦之實施，故抗告人
    以裁定法院應就時效抗辯之有無理由為審查之主張，為本院
    所不採。
　㈢從而，抗告人執上開理由提起本件抗告，指摘原裁定不當，
    求予廢棄，為無理由，應予駁回。
四、末按對於非訟事件，依法應由關係人負擔費用者，法院裁定
    命關係人負擔時，應一併確定其數額，非訟事件法第24條第
    1項定有明文。爰確定本件抗告程序費用額為新臺幣1000元
    ，由抗告人負擔。
五、據上論結，本件抗告為無理由，依非訟事件法第46條、第21
    條第2項、第24條第1項，民事訴訟法第495條之1第1項、第4
    49條第1項、第95條、第78條，裁定如主文。
中　　華　　民　　國　　111 　年　　12　　月　　12　　日
                  民事第二庭  審判長法  官　呂麗玉
　　　　　　　　　
　　　　　　　　　                  法  官　李悌愷
　　　　　　　　　　　　　　　　　　
　　　　　　　　　　　　　　　　　　法  官　江奇峰
正本係依原本製作。
不得再抗告。
中　　華　　民　　國　　111 　年　　12　　月　　12　　日
                                    書記官   巫偉凱
附表：
編號 發票日 票面金額（新臺幣） 到期日 票據號碼 1 民國107年7月17日 20萬元 民國107年8月17日 CH561797 2 民國107年9月26日 25萬元 未記載 WG0000000 
本件不得再抗告。